臺灣高等法院刑事判決
111年度上訴字第1740號
上  訴  人  
即  被  告  陳品誌


上列上訴人因詐欺等案件，不服臺灣桃園地方法院111年度金訴
字第19號，中華民國111年3月18日第一審判決（起訴案號：臺灣
桃園地方檢察署110年度偵字第41275號），提起上訴，本院判決
如下：
    主  文
上訴駁回。
    事實及理由
一、審理範圍：
　　按上訴得明示僅就判決之刑、沒收或保安處分一部為之，刑
    事訴訟法第348條第3項定有明文。上訴人即被告陳品誌（下
    稱被告）業於111年5月2日「刑事上訴狀」記載「僅就原審
    判決之量刑不服提起上訴」等語甚明（見本院卷第27頁）。
　　嗣於本院審理時，更就上訴範圍陳稱：「僅就原判決之刑部
    分上訴。就一審判決所認定之犯罪事實、罪名、沒收都沒有
    意見，沒有要上訴」等語（見本院卷第116頁），明示僅就
    原判決之刑部分提起上訴。是依刑事訴訟法第348條第3項規
    定，本院審理範圍僅限於原判決所處之刑部分，不及於原判
    決所認定之犯罪事實、所犯法條（論罪）、沒收（追徵）等
    其他部分，故此部分之認定，均引用第一審判決書所記載之
    事實、證據及理由（如附件）。
二、實體方面（刑之部分）：
  ㈠按想像競合犯之處斷刑，本質上係「刑之合併」。其所謂從
    一重處斷，乃將想像競合犯組成之評價上數罪，合併為科刑
    一罪，其所對應之刑罰，亦合併其評價上數罪之數法定刑，
    而為一個處斷刑。易言之，想像競合犯侵害數法益者皆成立
    犯罪，論罪時必須輕、重罪併舉論述，同時宣告所犯各罪名
    ，包括各罪有無加重、減免其刑之情形，亦應說明論列，量
    刑時併衡酌輕罪部分量刑事由，評價始為充足，然後依刑法
    第55條前段規定「從一重處斷」，非謂對於其餘各罪可置而
    不論。因此，法院決定處斷刑時，雖以其中最重罪名之法定
    刑，做為裁量之準據，惟於裁量其輕重時，仍應將輕罪合併
    評價在內（最高法院108年度台上字第4405、4408號判決意
    旨）。且除非輕罪中最輕本刑有較重於重罪之最輕本刑，而
    應適用刑法第55條但書規定重罪科刑之封鎖作用，須以輕罪
    之最輕本刑形成處斷刑之情形以外，則輕罪之減輕其刑事由
    若未形成處斷刑之外部性界限，自得將之移入刑法第57條或
    第59條之科刑審酌事項內，列為是否酌量從輕量刑之考量因
    子。是法院倘依刑法第57條規定裁量宣告刑輕重時，一併具
    體審酌輕罪部分之量刑事由，應認其評價即已完足，尚無過
    度評價或評價不足之偏失（最高法院109年度台上字第3936
    號判決意旨參照）。準此，按洗錢防制法第16條第2項規定
    ：「犯前2條之罪，在偵查或審判中自白者，減輕其刑」、
    組織犯罪防制條例第8條第1項後段規定：「偵查及審判中均
    自白者，減輕其刑」，被告於偵查、原審及本院審理中就洗
    錢、參與犯罪組織罪均自白不諱，原應依洗錢防制法第16條
    第2項、組織犯罪防制條例第8條第1項後段規定減輕其刑，
    然此係屬想像競合犯其中之輕罪，由法院於量刑時一併衡酌
    該部分減輕其刑事由，即屬評價完足。
　㈡按刑法第59條規定之酌量減輕其刑，必須犯罪另有特殊之原
    因與環境，在客觀上足以引起一般同情，認為即使予以宣告
    法定最低度刑，猶嫌過重者，始有其適用。此所謂法定最低
    度刑，固包括法定最低本刑，惟遇有其他法定減輕之事由者
    ，則應係指適用其他法定減輕事由減輕其刑後之最低度刑而
    言，猶認其犯罪之情狀顯可憫恕，即使科以該減輕後之最低
    度刑仍嫌過重者，始得適用刑法第59條規定酌量減輕其刑。
    經查，詐欺集團犯罪已是當今亟欲遏止防阻之犯罪類型，被
    告所為嚴重破壞社會治安、人與人之間之信賴及經濟社會之
    穩定，衡酌其生活、經濟狀況相較其犯罪情狀，難認有何情
    堪憫恕之處，縱論以加重詐欺取財罪刑尚無情輕法重之憾，
    自無刑法第59條規定適用之餘地。　　
三、上訴駁回之理由：
  ㈠被告上訴意旨略以：被告始終坦認犯行，並未浪費司法資源
    ，且行為時未滿20歲，復因共犯詹大又、黃柏元未遭司法機
    關查辦，被告聯絡集團上游之手機亦遭詹大又、黃柏元收回
    ，致使無法提供相關資料供警方查緝；另告訴人陳美宏遭騙
    之金額甚鉅，被告無法全部彌補，但仍有盡力彌補之心，且
    被告獲取之報酬僅有新臺幣（下同）6000元，原審量刑過重
    ，應量處有期徒刑1年4月較為妥適等語。
  ㈡按量刑輕重，屬為裁判之法院得依職權自由裁量之事項，苟
    其量刑已以行為人之責任為基礎，並斟酌刑法第57條各款所
    列情狀，在法定刑度內，酌量科刑，無顯然失當或違反公平
    、比例及罪刑相當原則者，亦無偏執一端，致明顯失出失入
    情形，即不得指為違法。查原審判決就此部分已經詳細記載
    量刑審酌各項被告犯罪情節、所生損害、符合洗錢防制法第
    16條第2項及組織犯罪防制條例第8條第1項後段自白減刑規
    定、犯罪後態度、智識程度、職業、家庭生活經濟狀況等一
    切情狀，予以綜合考量，在法定刑內科處其刑，並未失之過
    重，尚屬妥適，此觀原判決所載：「審酌被告不思以正途賺
    取錢財，貪圖不法利益，加入詐欺集團之犯罪組織，使詐欺
    集團得以順利取得告訴人受騙遭轉出款項，並掩飾、隱匿犯
    罪所得事後之流向，所為實有不該，且尚未與告訴人和解或
    賠償損害，惟念其偵查、審理中均坦承犯行，符合洗錢防制
    法第16條第2項及組織犯罪防制條例第8條第1項減刑規定，
    而得為量刑上有利之考量因子，兼衡其於詐欺集團內之分工
    角色、參與程度、告訴人遭詐騙之金額、犯罪所生損害、犯
    罪動機、目的、手段、高職肄業之智識程度、家庭經濟狀況
    勉持等一切情狀（見原判決第5至6頁理由欄二、㈣所載），
    量處有期徒刑1年8月」等語，經核原審所處刑度與罪刑相當
    原則及比例原則無悖。另本件詐欺告訴人之行為時點乃接續
    於110年1至3月間，斯時被告已年滿20歲，是上訴意旨稱其
    當時未滿20歲云云，容有誤會；至於上訴意旨另稱「有盡力
    彌補之心」，然被告於本院準備程序中表明「目前沒有和解
    能力」一語明確（見本院卷第58頁），以致迄今仍未與告訴
    人達成和解、獲取諒解，故此等量刑審酌事項並無變更。準
    此，被告提起上訴，主張原審量刑過重，請求減輕其刑，為
    無理由，應予駁回。
四、臺灣桃園地方檢察署檢察官於本院審理期間，以111年度偵
    字第15934號併辦意旨書移送併辦部分（見本院卷第73至81
    頁），因如前述，本件被告僅就原判決之刑部分上訴，本案
    原審認定之犯罪事實，不在本院審理範圍，是本件上訴之效
    力不及於原判決之犯罪事實，上開移送併辦部分，本院無從
    併予審理，應退回由檢察官另行處理，附此敘明。
據上論斷，應依刑事訴訟法第373條、第368條，判決如主文。
本案經檢察官古御詩提起公訴，檢察官孟玉梅到庭執行職務。
中　　華　　民　　國　　111 　年　　8 　　月　　23　　日
                  刑事第十五庭  審判長法　官  陳芃宇
                                      法　官  陳勇松
                                      法　官  陳俞伶
以上正本證明與原本無異。
如不服本判決，應於收受送達後20日內向本院提出上訴書狀，其
未敘述上訴之理由者並得於提起上訴後20日內向本院補提理由書
（均須按他造當事人之人數附繕本）「切勿逕送上級法院」。
                                      書記官  朱家麒  
中　　華　　民　　國　　111 　年　　8 　　月　　25　　日
附錄：本案論罪科刑法條全文
中華民國刑法第339條之4
犯第339條詐欺罪而有下列情形之一者，處1年以上7年以下有期
徒刑，得併科1百萬元以下罰金：
一、冒用政府機關或公務員名義犯之。
二、三人以上共同犯之。
三、以廣播電視、電子通訊、網際網路或其他媒體等傳播工具，
    對公眾散布而犯之。
前項之未遂犯罰之。

洗錢防制法第14條
有第二條各款所列洗錢行為者，處7年以下有期徒刑，併科新臺
幣5百萬元以下罰金。
前項之未遂犯罰之。
前二項情形，不得科以超過其特定犯罪所定最重本刑之刑。

組織犯罪防制條例第3條
發起、主持、操縱或指揮犯罪組織者，處3年以上10年以下有期
徒刑，得併科新臺幣1億元以下罰金；參與者，處6月以上5年以
下有期徒刑，得併科新臺幣1千萬元以下罰金。但參與情節輕微
者，得減輕或免除其刑。
具公務員或經選舉產生之公職人員之身分，犯前項之罪者，加重
其刑至二分之一。
犯第1項之罪者，應於刑之執行前，令入勞動場所，強制工作，
其期間為3年。
前項之強制工作，準用刑法第90條第2項但書、第3項及第98條第
2項、第3項規定。
以言語、舉動、文字或其他方法，明示或暗示其為犯罪組織之成
員，或與犯罪組織或其成員有關聯，而要求他人為下列行為之一
者，處3年以下有期徒刑，得併科新臺幣3百萬元以下罰金：
一、出售財產、商業組織之出資或股份或放棄經營權。
二、配合辦理都市更新重建之處理程序。
三、購買商品或支付勞務報酬。
四、履行債務或接受債務協商之內容。
前項犯罪組織，不以現存者為必要。
以第5項之行為，使人行無義務之事或妨害其行使權利者，亦同
。
第5項、第7項之未遂犯罰之。